臺灣板橋地方法院刑事判決　　　　　　　　　　　　　　九十一年度訴字第四九號
　　公　訴　人　臺灣板橋地方法院檢察署檢察官
　　被　　　告　丁○○
右列被告因偽造文書等案件，經檢察官提起公訴（八十九年度偵字第四一一六號），
本院判決如左：
    主  文
丁○○行使變造私文書，足以生損害於公眾及他人，處有期徒刑肆月，如易科罰金，
以參佰元折算壹日。
    事  實
一、丁○○係車號ＮＰ－三一五號營業小客車之持有人，並將該車靠行與位於新竹縣
    竹北市○○街七十八號一樓，由丙○○經營之「聯興汽車行」。該營業小客車於
    民國（下同）八十六年至八十七年間有多次交通違規紀錄，依靠行契約，雖主管
    機關向聯興汽車行寄發罰單，仍應由丁○○負最終局繳納罰款之責。丁○○知悉
    該車雖於八十七年四月十五日出租與甲○○，惟甲○○僅使用十餘日即終止租約
    。詎丁○○為卸免繳納罰款之責，竟萌生使公務員登載不實之概括犯意，先遂於
    八十八年二月二十二日，將甲○○於八十七年間簽立，記有租期起日為「八十七
    年四月十五日」之向丁○○承租上揭車輛之「計程車租賃契約書」影本一件，交
    與不知情之聯興汽車行承辦人乙○○，辦理編號000000000號違規單，
    指定駕駛人為甲○○；嗣因聯興汽車行又收受陸續編號二二一、九三四九、一
    六八、五八四、五八五號違規單，竟於八十八年四月間某日，在臺北縣永和市某
    處，變造上揭「計程車租賃契約書」中租期起日為「八十五年四月十五日」再交
    與不知情之乙○○，於八十八年四月三十日持向位於新竹縣新埔鎮○○路○段五
    八號之交通部公路局新竹區監理所（現更名為交通部公路總局新竹區監理所）行
    使，足以生損害於甲○○及公路管理之正確性。嗣由交通部公路局新竹區監理所
    於八十八年二月二十四日以（八八）竹所稽違Ｂ字第一四二四號函及八十八年四
    月三十日以（八八）竹監稽違Ｂ字第二一七一號函，轉與位於臺北縣樹林市○○
    路二四八巷七號之交通部公路局臺北區監理所（現更名為交通部公路總局臺北區
    監理所），由承辦公務員將上開編號000000000號違規案，於八十八年
    三月十九日登載於電腦管制；又於八十八年五月十二日將上揭編號一六八、二二
  一、五八四、五八五及九三四九號違規案於登載於電腦管制，而改罰甲○○，足
    以生損害於甲○○及公路管理之正確。
二、案經甲○○訴請臺灣臺北地方法院檢察署；由該署呈請臺灣高等法院檢察署令轉
    臺灣板橋地方法院檢察署偵查起訴。
    理  由
一、得心證之理由：
（一）、認定被告犯罪之積極證據：
    １、被告於檢察官訊問時自白：「．．．約在八十七年租的，在永和國光路租的
        ，．．．」、「．．．我的車子靠車行是聯興車行，．．．再租給甲○○，
        要移轉紅單手續是車行辦的．．．」、「（這一張由丙○○提出是你簽的？
        ）是的」、「（當時你把契約交給乙○○？）是的」（詳參臺灣板橋地方法
        院檢察署八十九年度偵字第四一一六號卷第九頁八十九年三月二十二日訊問
        筆錄、第四十三頁八十八年六月十二日訊問筆錄、第四十九頁八十八年六月
        十九日訊問筆錄）；復於本院調查審理時供承：「營業小客車租賃契約書是
        甲○○自己簽的，車子是我的，靠行給聯興汽車行」、「．．．我當時把契
        約書交給車行，．．．簽約是我簽的，在永和市○○路六十一號簽的約，．
        ．．」、「租賃契約書是我和甲○○簽立的，．．．八十八年的二月至四月
        間我都是在永和活動，我的車行和住家都是在永和，．．．」（詳參本院九
        十一年一月十六日、九十一年七月二日訊問筆錄）。因此，被告自承該車係
        靠行與聯興汽車行，渠曾於八十七年間出租與告訴人甲○○，亦曾將該契約
        書交付聯興汽車行之承辦人乙○○。
    ２、告訴人甲○○於檢察官訊問時指證：「我與他簽約只是自八十七年始，他變
        造為八十五年，我自八十六年才開始開計程車，．．．當初租約我只簽姓名
        及後方之年籍資料，租期是他寫的」、「八十七年五月就還，只租二十幾日
        ，．．．」；「我八十七年開始開計程車，四月間向大東車行租二十天車子
        ，．．．八十八年我自己去繳罰單，有一部車不是我的，但都罰我錢，查了
        之後，是大東車行的，契約書也由一份變成二份，一份是他偽造的」（詳參
        臺灣臺北地方法院八十八年度他字第一六九四號卷第八十八年十月二十九日
        訊問筆錄、臺灣板橋地方法院檢察署八十九年度偵字第四一一六號卷第七頁
        八十九年三月十四日訊問筆錄）；又於本院調查時指訴：「．．．當時只有
        簽一張契約書，租車後大約十來天就不租了，還車的時候沒有註明還車的日
        期，．．．」（詳參本院九十一年一月十六日訊問筆錄）。故告訴人甲○○
        指陳伊與被告簽立計程車租賃契約書一件，簽約時未記明租期，約十餘天即
        還車而終止租約，亦未寫清還車日期，公訴人所指前揭罰單上違規事由，皆
        非伊所為等語。
    ３、證人即聯興汽車行實際負責人丙○○於檢察官訊問時證言：「（ＮＰ－三一
        五計程車是你車行的？）是的，丁○○靠行的」、「（ＮＰ－三一五號如果
        交通違規你如何處理？）找丁○○，問他願不願意繳錢，願意我即幫他繳，
        不願意時，如果他說到的司機開的，他會把司機資料給我，我會告訴監理站
        ，把罰單移出去，變成他個人的罰單」、「我移轉的，我把資料交給監理站
        ，當初是丁○○交給我資料，我不認識甲○○」、「．．．我問丁○○如何
        處理，他告訴我這車是甲○○，我才移走，而丁○○有把契約書及甲○○的
        駕照給我」、「（這張契約書及申請函誰送去監理單位？）我的員工，是受
        到我的指示送的」、「．．．是乙○○申請的」、「．．．上面聯興汽車行
        是我員工乙○○蓋的」、「他的工作，我不可能每件審核，依我的立場不可
        能叫乙○○改，我可以直接找丁○○收」（詳參臺灣板橋地方法院檢察署八
        十九年度偵字第四一一六號卷第三十九頁八十九年度六月十二日訊問筆錄、
        第四十三頁八十八年六月十二日訊問筆錄、第四十九頁八十八年六月十九日
        訊問筆錄）；其復於本院調查審理時證稱：「．．．我們當時只有向新竹區
        監理所辦理，因為當時車輛是屬於新竹區監理所．．．」、「．．．我契約
        書交給證人乙○○．．．」（詳參本院九十一年一月二十九日訊問筆錄、九
        十一年七月二日訊問筆錄）。是證人丙○○多次證述伊請被告繳清罰單，但
        被告提出計程車租賃契約書，交與員工乙○○辦理移轉罰單。
    ４、ＮＰ－三一五號營業小客車於八十八年二月二十二日及四月三十日，申請將
        違反道路交管理事件通知單轉至該車承租駕駛人甲○○，且將編號0000
        00000、二二一、九三四九、一六八、五八四、五八五之違規通知單二
        、三聯移轉臺北區監理所列管，此有交通部公路總局新竹區監理所九十一年
        一月二十八日九一竹監六字第九一○一一一八號函及附件申請書、甲○○之
        身分證、駕駛執照及計程車租賃契約書等影本；而上揭六件罰單，業經交通
        部公路總局臺北區監理所先後於八十八年三月十九日、五月十二日輸入電腦
        ，此有該所九十一年二月二十一日九一北監營字第九一○三三七六號函及列
        管資料、新竹區監理所函文、計程車租賃契約書、違規通知單影本在卷可佐
        。是公務員已將聯興汽車行指定駕駛之申請，先後登載於職務上製作之文書
        。
（二）、被告所辯不足採理由：
    １、被告辯稱：聯興汽車行負責人丙○○派遣乙○○向渠拿取告訴人甲○○之租
        賃契約書，有說是辦理移轉罰單，簽約時就寫好租期，聯興汽車行只向渠要
        過一份契約書，渠將正本交給乙○○，渠沒有變造契約內容云云。
    ２、證人丙○○到庭證稱：「我們之間只有靠行契約書、被告跟計程車司機的租
        賃契約書原則是不會給我們，除非是要移轉罰單或者是辦其他的事情，如果
        有罰單我都會先問他要不要繳罰單，如果他不繳，是由我的員工乙○○跟他
        拿資料來辦理移轉罰單。因為紅單是陸陸續續進來，所以要陸續辦理，監理
        所規定我辦理一次就需要一次契約書，被告是傳真計程車租賃契約書給林德
        禒」、「當時被告的部分是乙○○主辦的。記得他是傳真給乙○○，我只知
        道被告無法付罰款，所以我們就直接辦理移轉」、「．．．我這邊只有找到
        一份有傳真本轉印的租賃契約書，他的租期是記載八十七年四月十五日．．
        ．（詳參本院九十一年七月十六日訊問筆錄、九十一年七月二十四日審判筆
        錄），並提出被告與告訴人甲○○於八十七年四月十五日簽立之計程車租賃
        契約書影本一件附卷可憑。被告明知告訴人甲○○已非承租人，猶於八十八
        年二月二十二日左右提出上揭租賃契約書供聯興汽車行向監理機關辦理指定
        駕駛，移轉罰單，足見被告確因圖免繳納罰款之責，而蓄意推卸與告訴人甲○○；參以證人丙○○僅有一紙八十七年四月十五日簽立之契約書，堪認監
        理機關留存之租期自八十五年四月十五日開始之契約書，係遭被告變造。被
        告空言否認，顯為卸責之詞，無足可採。事證明確，被告犯行洵堪認定。
二、按被告明知告訴人甲○○非承租人，竟提供已終止效力之租賃契約與不知情之聯
    興汽車行辦理指定駕駛，使承辦公務員登載於其職務上製作之文書，足以生損害
    於告訴人甲○○及監理機關管理之正確，核其所為，係犯刑法第二百十四條之使
    公務員登載不實罪；又被告將租期變更而變造租賃契約後交與聯興汽車行乙○○
    ，持向公務員辦理指定駕駛，足以生損害於告訴人甲○○及監理機關管理之正確
    ，核其所為，係犯刑法第二百十六條、第二百十條之行使變造私文書罪。其變造
    之低度行為，應為其行使之高度行為所吸收。又被告多次使公務員登載不實之犯
    行，時間緊接，所犯係構成要件相同之罪，顯係基於概括犯意反覆為之，應論以
    連續之裁判上一罪，並加重其刑。公訴人雖僅就被告於八十八年四月三十日申請
    指定駕駛，使公務員登載不實之部分起訴，惟前開事實欄中未起訴部分，與前揭
    起訴有罪部分，有連續犯之裁判上一罪關係，本院自應併予審理。而被告所犯上
    開連續使公務員登載不實罪及行使變造私文書罪之間，有方法結果之牽連關係，
    應從一較重之行使變造私文書罪處斷。且被告將計程車租賃契約書交與不知情之
    乙○○向主管機關辦理指定駕駛，行使變造私文書，並使公務員登載不實，為間
    接正犯。爰審酌被告犯罪動機、目的、手段、對告訴人及監理管理造成損害程度
    、犯罪後未坦承犯行等一切情狀，量處如主文所示之刑。而被告犯罪後，刑法第
    四十一條已於九十年一月十日修正公布生效，依該條第一項之規定，犯最重本刑
    為五年以下有期徒刑以下之刑之罪，而受六個月以下有期徒刑或拘役之宣告，因
    身體、教育、職業、家庭之關係或其他正當理由，執行顯有困難者，得以一元以
    上三元以下折算壹日（現已提高一百倍），易科罰金。比較新舊法，以新法有利
    被告，依刑法第二條第一項前段，應適用修正後刑法第四十一條第一項，諭知易
    科罰金之折算標準。
據上論斷，應依刑事訴訟法第二百九十九條第一項前段，刑法第二條第一項後段、第
五十六條、第二百十四條、第二百十六條、第二百十條、第五十五條、第四十一條第
一項前段，罰金罰鍰提高標準條例第一條前段、第二條，判決如主文。
本案經檢察官游鉦添到庭執行職務
中　　華　　民　　國　　　九十一　　　年　　　八　　　月　　　八　　　日
                                      臺灣板橋地方法院刑事第二庭
                                          法　官  高　　玉　　舜
右正本證明與原本無異。
如不服本判決，應於判決送達後十日內，向本院提出上訴狀。
                                          書記官  田　　世　　杰
中　　華　　民　　國　　　九十一　　　年　　　八　　　月　　　九　　　日
附錄本案論罪科刑法條全文：
中華民國刑法第二百一十條 (偽造變造私文書罪)
偽造、變造私文書，足以生損害於公眾或他人者，處五年以下有期徒刑。
中華民國刑法第二百一十四條 (使公務員登載不實罪)
明知為不實之事項，而使公務員登載於職務上所掌之公文書，足以生損害於公眾或他
人者，處三年以下有期徒刑、拘役或五百元以下罰金。
中華民國刑法第二百一十六條 (行使偽造變造或登載不實之文書罪)
行使第二百十條至第二百十五條之文書者，依偽造、變造文書或登載不實事項或使登
載不實事項之規定處斷。
